臺灣桃園地方法院民事裁定　　　　100 年度消債聲字第73號
聲　請　人　王祥任即王復斯
即債務人
人上列聲請人聲請消費者債務清理事件，本院裁定如下：
    主  文
債務人王祥任即王復斯不免責。
    理  由
一、按法院裁定開始清算程序後，債務人有薪資、執行業務所得
    或其他固定收入，而普通債權人之分配總額低於債務人聲請
    清算前2 年間，可處分所得扣除自己及依法應受其扶養者所
    必要生活費用之數額者，法院應為不免責之裁定，但債務人
    證明經普通債權人全體同意者，不在此限，消費者債務清理
    條例第133 條定有明文。次按債務人有因浪費、賭博或其他
    投機行為，致財產顯然減少或負擔過重之債務，而生開始清
    算之原因者，法院應為不免責之裁定，但債務人證明經普通
    債權人全體同意者，不在此限，為同條例第134 條第4 款所
    明定。
二、經查：
  (一)本件聲請人即債務人於民國98年4 月7 日聲請消費者債務清
    理更生事件，前經本院於98年8 月24日以98年度消債更字第
    150 號裁定開始更生程序，嗣因其所提之更生方案於本院98
    年度司執消債更字第211 號事件未獲債權人會議可決，又不
    符法院得依職權逕予認可之情形，而經本院於99年8 月18日
    以99年度消債清字第108 號裁定開始清算程序後，復因清算
    財團之財產不敷清償財團費用及財團債務，經本院司法事務
    官於100 年2 月18日以99年度司執消債清字第90號裁定終止
    清算程序等事實，業經本院依職權查核上開各事件之卷宗無
    誤，足堪認定。
  (二)依各債權銀行所提出聲請人歷史消費明細以觀，聲請人在明
    知自己經濟情況不佳之情況下，竟不知量入為出，節儉過日
    ，仍向銀行預借現金及申請信用貸款，並為顯已逾越己身能
    力甚或較一般有正常收入者均為豐厚之消費行為，茲舉例分
    述如下：
  1.債權人日盛銀行股份有限公司提出之債務人消費紀錄明細所
    示，債務人92年10月31日於運達證券投資顧問股份有限公司
    消費10,000元、92年11月11日、12月2 日於大揚證券投資顧
    問股份有限公司分別消費10,000元、20,000元、92年12月21
    日於金源發銀樓消費24,500元；預借現金部分：債務人於93
    年2 月4 日預借5,000 元，93年2 月5 日預借10,000元，93
    年3 月23日預借5,000 元，93年5 月13日預借60,000元，93
    年5 月14日預借60,000元，93年5 月27日預借20,000元，93
    年9 月9 日預借120,000 元；信用貸款部分：債務人於93年
    4 月28日借貸280,000 元（見消債更卷第37頁至第54頁、司
    執消債更卷第216 、435 、436 頁）。
  2.債權人安泰商業銀行股份有限公司提出之債務人消費紀錄明
    細所示，債務人91年2 月11日於全國電子專賣店消費6,411
    元，91年2 月18日於倚天資訊股份有限公司消費3,600 元，
    91年3 月2 日申請超額優待金180,000 元，91年6 月16日、
    6 月22日於遠百企業有限公司分別消費3,709 元、2,357 元
    ，92年1 月14日於復華證券投資顧問有限公司消費35,000元
    ，92年8 月10日於墊腳石圖書股份有限公司消費1,125 元，
    92年8 月18日、8 月29日於運達證券投資顧問股份有限公司
    分別消費20,000元、25,000元，93年3 月22日代償富邦商業
    銀行37,919元，93年4 月22日代償日盛國際銀行145,000 元
    ；預借現金部分：債務人於91年5 月30日預借20,000元，91
    年6 月7 日預借20,000元；信用貸款部分：債務人於94年3
    月2 日借貸162,000 元，94年7 月11日借貸22,000元（見消
    債更卷第56至59頁、司執消債更卷382 至389 頁）。
  3.債權人中國信託商業銀行股份有限公司提出之債務人消費紀
    錄明細所示，債務人91年8 月1 日於遠百企業股份有限公司
    消費3,366 元，91年8 月20日於墊腳石圖書股份有限公司消
    費1,440 元，91年8 月28日於王品台塑牛排館股份有限公司
    消費3,000 元，92年1 月8 日於蘇黎世產物保險股份有限公
    司消費12,000元，92年10月24日於傳訊證券投資顧問有限公
    司消費14,000元、92年10月26日、12月16日於金源發銀樓分
    別消費1,700 元、28,000元 ，93年5 月18日代償荷蘭銀行
    140,505 元，93年6 月24日代償第一銀行130,000 元，93年
    6 月24日代償萬泰銀行40,000元，93年10月26日申請分期靈
    活金62,000元，94年7 月21日於燦坤3C消費9,188 元；預借
    現金部分：債務人於91年6 月13日預借20,000元，91年7 月
    18日預借10,000元，91年7 月29日預借20,000元，91年7 月
    31日預借10,000元，91年11月13日預借15,000元，94 年7月
    7 日預借20,000元，94年7 月11日預借20,000元；信用貸款
    部分：94年3 月31日借貸150,000 元（見消債更卷第70頁至
    第101 頁、司執消債更卷第337 至379 頁）。
  4.債權人第一商業銀行股份有限公司提出之債務人消費紀錄明
    細所示，債務人93年5 月9 日、6 月3 日於遠百企業股份有
    限公司分別消費1,455 元、1,146 元，93年5 月12日於啟發
    證券投資顧問股份有限公司消費10,000元，93年7 月21 日
    代償日盛銀行140,000 元，94年1 月20日分期購買獻金帶10
    9,992 元；預借現金部分：債務人於92年6 月19日預借20,0
    00 元，93年3 月23日預借20,000 元，94年7 月5 日預借18
    ,000元（見司執消債更卷第302 頁）。
  5.債權人台北富邦商業銀行股份有限公司提出之債務人消費紀
    錄明細所示，債務人93年11月8 日、11月21日、12月15日於
    遠百企業股份有限公司分別消費1,902 元、919 元、909 元
    ：預借現金部分：債務人於93年10月11日預借150,000 元，
    94 年5月30日預借20,000元，94年6 月2 日預借15,000元，
    94 年6月6 日預借14,000元（見司執消債更卷第312 頁）。
  6.債權人國泰世華商業銀行股份有限公司提出之債務人消費明
    細所示，債務人於93年4 月16日餘額代償160,000 元（見司
    執消債更卷第314頁）。
  7.債權人臺灣新光商業銀行股份有限公司提出之債務人消費紀
    錄明細所示，債務人93年6 月4 日代償中國信託商業銀行14
    0,000 元（見司執消債更卷第318 頁）。
  8.債權人渣打國際商業銀行股份有限公司提出之債務人消費紀
    錄明細所示，債務人於94年1 月26日於遠百企業股份有限公
    司消費1,270 元，以及尚欠聰明還款計畫24,885元（見司執
    消債更卷第326 至331 頁）。
  9.債權人玉山商業銀行股份有限公司提出之債務人消費紀錄明
    細所示，債務人於92年5 月29日預借現金100,000 元，92年
    7 月2 日預借現金50,000元，93年11月1 日預借現金150,00
    0 元（見司執消債更卷第333頁）。
  10.債權人澳商澳盛銀行集團股份有限公司台北分公司提出之債
    務人消費紀錄明細所示，債務人於92年10月21日於燦坤3C消
    費10,089元，93年5 月25日餘額代償132,000 元；預借現金
    部分：債務人於92年9 月24日預借18,000元，92年12月8日
    預借5,000 元，93年2 月5 日預借6,000 元，93年3 月23日
    預借5,000 元（見司執消債更卷第405 至410 頁）。
  11.由上足徵聲請人於其經濟狀況不佳無法負擔還款之際，猶持
    續向多家債權銀行申請餘額代償、信用貸款、預借現金，並
    為百貨公司、銀樓、燦坤3 C 、台塑王品牛排店等非日常基
    本生活必要支出之奢侈性消費，造成惡化負債情形，終致累
    積大量欠款而至無法支付之地步。是聲請人於個人收入有限
    之情況下，竟以大量預借現金或信用卡方式，從事投資或欠
    缺必要性之消費，堪認聲請人確有未能妥適衡量個人清償債
    務能力、未節制開支、過度消費行為，致其負擔過重之債務
    ，而生開始清算之原因，核與消債條例第134 條第4 款所稱
    「浪費、賭博或其他投機行為，致財產顯然減少或負擔過重
    之債務」等不免責事由相當。
三、綜上所述，聲請人既有消費者債務清理條例第133 條前段及
    第134 條第4 款所規定之不應免責情形存在，則聲請人聲請
    免責，自不應准許，應予駁回，爰裁定如主文。
中    華    民    國    100   年      6   月    30    日
                        民事第一庭  法  官  陳婉玉
上列正本係照原本作成。
如不服本裁定，應於裁定送達後10日內，以書狀向本院提出抗告
，並繳納抗告費新臺幣1千元。
中    華    民    國    100   年      6   月    30    日
                                    書記官  利冠蔚